【裁判字號】    90,訴,740
【裁判日期】    900626
【裁判案由】    違反槍砲彈藥刀械管制條例
【裁判全文】
臺灣高雄地方法院刑事判決                            九十年度訴字第七四Ｏ號
    公  訴  人  臺灣高雄地方法院檢察署檢察官
    被      告  乙○○
右列被告因違反槍砲彈藥刀械管制條例案件，經檢察官提起公訴（八十九年度偵字第
二六一三九號），本院判決如左：
    主  文
乙○○未經許可，持有可發射子彈具有殺傷力之改造玩具手槍，處有期徒刑壹年肆月
，併科罰金新台幣陸萬元，罰金如易服勞役，以新台幣玖佰元即銀元參佰元折算壹日
。附表編號一、二所示之物沒收。
    事  實
一、乙○○於不詳時間，以不詳方法取得具殺傷力之仿ＣＯＬＴ廠半自動手槍製造之
    玩具手槍換裝車通之金屬槍管改造而成之玩具手槍（含彈匣，槍枝管制編號00
    00000000）一支，及亦具殺傷力而可供上述手槍發射用之改造子彈四顆
    ，隨即未經許可而無故持有上開改造玩具手槍及子彈。嗣於民國八十九年十一月
    十七日下午四時許，乙○○攜帶上開改造玩具手槍及子彈，駕駛車牌號碼ＳＶ—
    九０三三號自用小客車，途經高雄市鼎金區金獅湖環保公園停車場時，因經警盤
    查，乃下車徒步逃逸至高雄市○○○路附近之順福建材行內，將上開改造玩具手
    槍及子彈藏放於推土機下，再折返至高雄市○○區○○路軍方運輸營旁，始為警
    逮捕，嗣因路旁民眾之告知，警方乃前往順福建材行於推土機下方起出上開改造
    玩具手槍及子彈（各詳如附表編號一、二所示）。
二、案經高雄市政府警察局移送臺灣高雄地方法院檢察署檢察官偵查起訴。
    理  由
一、訊據被告乙○○矢口否認涉有右揭犯行，辯稱：案發當天我身上帶有三十七萬元
    的現金，因我之前曾遭人冒充警察而搶劫過，我以為警員是冒充的，怕又被搶才
    跑開。而我未曾持有扣案槍彈，也不曾躲在推土機下，不知為何槍上有我的指紋
    云云。經查：
（一）警方於右揭時地已扣有被告持有之改造玩具手槍一支（附表編號一）、子彈四
      顆（附表編號二）可稽，證人甲○○即查獲當日之警員亦證稱：當天我們在巡
      邏，發現被告行為可疑，因為他原本車門半關，巡邏車經過時他就把車門關上
      且將座椅放倒假裝在睡覺，我們三個警員都穿制服就上前盤查，叫他拿證件出
      來，發現他腰部鼓鼓的，他當時穿一件Ｔ恤加背心，我們要求他把背心打開，
      他就突然跑掉，我就追他，另二名警員負責通報，後來過一陣子他自己走出來
      ，此時路旁民眾跟我說有看到被告藏東西在距離一佰公尺遠處的建材行內，我
      和支援的警員就一起去建材行，建材行老闆說被告曾躲在堆土機下面，我們就
      在推土機下發現槍枝等語（參照本院九十年六月十二日審判筆錄），並有證人
      甲○○製作之報告書、現場圖各一紙在卷可證（警卷）。此外，於扣案改造玩
      具手槍上採得之指紋一枚，經核與被告留存在內政部警政署刑事警察局檔存指
      紋卡之右食指指紋相符等情，亦有內政部警政署刑事警察局八十九年十一月三
      十日（八九）刑紋字第一八七六五四號鑑驗書暨所附之鑑驗資料在卷足憑（附
      於偵查卷第十九頁至第二十頁），參以被告亦自承：員警在採集手槍上之指紋
      前，並未叫其先摸手槍等語（參照偵查卷第十頁背面、第二十九頁之筆錄），
      是以被告所辯顯係事後卸責之詞，均不足採信。
（二）又扣案如附表所示之槍枝、子彈，經送鑑定後，認：(1)扣案槍枝（含彈匣，槍
      枝管制編號0000000000）係以仿ＣＯＬＴ廠半自動手槍製造之玩具
      手槍換裝車通之金屬槍管改造而成，滑套及槍身材質為塑膠，擊發機械正常，
      具發射子彈功能，有殺傷力；(2)扣案子彈四顆，均認係玩具金屬彈殼加裝金屬
      彈頭（直徑約九點五ｍｍ）組合而成之改造子彈，採樣一顆試射結果可擊發，
      具殺傷力等情，有內政部警政署刑事警察局鑑驗通知書一紙在卷可憑（偵查卷
      第十八頁）。
綜上所述，本案事證已臻明確，被告之犯行堪以認定。
二、核被告所為，係犯槍砲彈藥刀械管制條例第十一條第四項之未經許可持有可發射
    子彈具有殺傷力之改造玩具手槍罪、及同法第十二條第四項之未經許可持有子彈
    罪。被告以一行為同時同地持有上開手槍及子彈，屬一行為觸犯數罪名之想像競
    合犯，應從一重之未經許可持有可發射子彈具有殺傷力之玩具手槍罪論處。爰審
    酌被告前於六十七年、七十七年、八十二年、八十五年、八十六年間，分別有竊
    盜、恐嚇取財、賭博等犯行，各經判處有期徒刑八月、一年六月（嗣經減刑為九
    月）、四月及罰金一千元、二千元、六千元（有期徒刑部分均於五年前執行完畢
    ，故於本案均不構成累犯前科），有台灣高雄地方法院檢察署刑案資料查註紀錄
    表、本院被告院內索引卡紀錄表及台灣高等法院被告全國前案紀錄表各一紙在卷
    可憑，素行非佳，及其犯罪動機、手段，持有槍枝、子彈之數量，犯罪後未坦承
    犯行之態度等一切情狀，量處如主文所示之刑及罰金，並就罰金部分諭知易服勞
    役之折算標準。扣案如附表編號一所示具殺傷力之改造玩具手槍一支，及附表編
    號二所示可擊發具殺傷力之子彈三顆，均具有殺傷力而屬違禁物，爰依刑法第三
    十八條第一項第一款規定均予宣告沒收；另扣案之子彈其中一顆，業經鑑定試射
    用去，有刑事局鑑驗通知書一紙在卷可憑，自無從為沒收之諭知，附此敘明。
三、按槍砲彈藥刀械管制條例第十九條第一項規定：犯第十一條、第十二條第一項至
    第三項之罪，經判處有期徒刑者，應於刑之執行完畢或赦免後，令入勞動場所強
    制工作，其期間為三年。該項規定固在於維護社會秩序，保障人民之生命財產，
    然保安處分係對受處分人將來之危險性所為之處置，以達教化與治療之目的，為
    刑罰之補充制度。我國現行刑法採刑罰與保安處分之雙軌制，旨在維持行為責任
    之刑罰原則下，為強化其協助行為人再社會化之功能，以及改善行為人潛在之危
    險性格，期能達成根治犯罪原因、預防犯罪之特別目的。保安處分之措施亦含社
    會隔離、拘束身體自由之性質，其限制人民之權利，實與刑罰同，本諸法治國家
    保障人權之原理及刑法之保護作用，其法律規定之內容，應受比例原則之規範，
    使保安處分之宣告，與行為人所為行為之嚴重性、行為人所表現之危險性，及對
    於行為人未來行為之期待性相當。而保安處分中之強制工作，旨在對嚴重職業性
    犯罪及欠缺正確工作觀念或無正常工作因而犯罪者，強制其從事勞動，學習一技
    之長及正確之謀生觀念，使其日後重返社會，能適應社會生活，槍砲彈藥刀械管
    制條例第十九條第一項之規定，不問行為人有無預防矯治其社會危險性之必要，
    一律宣付強制工作三年，限制其中不具社會危險性之受處分人之身體、自由部分
    ，其所採措施與所欲達成預防矯治之目的及所需程度，不合憲法第二十三條所定
    之比例原則，亦即，犯該條例第十九條第一項所列舉之罪，應依個案情節，視其
    是否符合比例原則，而決定是否應適用該條例宣告保安處分，此業經司法院大法
    官會議作成釋字第四七一號解釋可資參照。經查，被告所為本案犯行，乃未經許
    可而持有具殺傷力之玩具手槍一支及可擊發之子彈四顆，而其於持有槍、彈期間
    ，並無證據足資証明被告曾持以犯罪或供其他不法用途，亦即並無積極侵害他人
    法益或破壞社會秩序犯行，亦即其所具社會危險性尚屬非鉅，是難認被告有犯罪
    之習慣或因懶惰成習而犯罪，則尚無以保安處分予以預防矯治之必要，故本院認
    被告尚無須宣付強制工作之保安處分，以符合比例原則，併予敘明。
據上論斷，應依刑事訴訟法第二百九十九條第一項前段，槍砲彈藥刀械管制條例第十
一條第四項，第十二條第四項，刑法第十一條前段，第五十五條，第四十二條第二項
，第三十八條第一項第一款，罰金罰鍰提高標準條例第二條，現行法規所定貨幣單位
折算新台幣條例第二條，判決如主文。
本案經檢察官郭昭吟到庭執行職務。
中      華      民      國      九十      年      六    月    二十六    日
                                  臺灣高雄地方法院刑事第六庭
                                      法  官  周  玉  群
右正本證明與原本無異。
如不服本判決，應於判決送達後十日內，向本院提出上訴狀。
                                      書記官  黃  英  彥
中      華      民      國      九十      年      六    月    二十六    日
附表：
┌──┬────────────────────┬──┬────────┐
│編號│    扣案物品                    │數量│扣押物品清單編號│
├──┼────────────────────┼──┼────────┤
│一  │仿ＣＯＬＴ廠半自動手槍製造之玩具槍換裝車│壹支│八十九年槍保字第│
│    │通之金屬槍管改造而成之其他可發射子彈具有│    │二五Ｏ號        │
│    │殺傷力之玩具手槍（內含彈匣）            │    │                │
│    │【槍枝管制編號：0000000000號】│    │                │
├──┼────────────────────┼──┼────────┤
│二  │以玩具槍金屬彈殼加裝金屬彈頭（直徑約九點│參顆│同右（扣案肆顆，│
│    │五ｍｍ）組合而成可擊發、具殺傷力之改造子│    │惟業經送鑑試射壹│
│    │彈                                      │    │顆）            │
└──┴────────────────────┴──┴────────┘
附錄本案論罪科刑法條：
槍砲彈藥刀械管制條例第十一條第四項：
  未經許可，持有、寄藏或意圖販賣而陳列第一項所列槍砲者，處一年以上七年以下
  有期徒刑，併科新臺幣七百萬元以下罰金。
槍砲彈藥刀械管制條例第十二條第四項：
  未經許可，持有、寄藏或意圖販賣而陳列子彈者，處五年以下有期徒刑，併科新台
  幣三百萬元以下罰金。


司法院資訊處製作；財團法人民間司法改革基金會備份。
